最高法院刑事判決　　　　　　一○○年度台上字第六六八八號
上　訴　人　台灣農林股份有限公司
代　表　人　林金燕
自訴代理人　姜禮增律師
被　　　告　國華人壽保險股份有限公司
代　表　人　接管人財團法人保險安定基金
上　一　人
代　表　人　朱雲鵬　住同上　
被　　　告　夏銘賢　男民國○○年○月○○日生
　　　　　　　　　　身分證統一編號：Ｚ000000000
　　　　　　　　　　住新北市○○區○○路247巷24弄5號6樓
　　　　　　陳履安　住台北市○○區○○路277號1樓
上列上訴人因自訴被告等違反洗錢防制法案件，不服台灣高等法
院中華民國一○○年八月三十日第二審判決（一○○年度金上訴
字第三一號，自訴案號：台灣台北地方法院九十八年度自更(一)字
第六號），提起上訴，本院判決如下：
    主  文
上訴駁回。
    理  由
一、夏銘賢部分：
按被告經第一審判決無罪，第二審法院仍維持第一審所為無罪判
決，則事實審關於起訴事實之調查、判斷，已屬一致。檢察官（
自訴人）既不能盡其提出證據及說服之實質舉證責任，為貫徹無
罪推定原則，保障被告接受公正、合法、迅速審判之權利，刑事
妥速審判法第九條第一項規定，除同法第八條情形外，第二審法
院維持第一審所為無罪判決，提起上訴之理由，以判決所適用之
法令牴觸憲法、違背司法院解釋或違背判例者為限，藉以節制檢
察官（自訴人）之上訴權，並彰顯最高法院為嚴格之法律審。故
最高法院對於此項案件之審理，係以維護法的抽象正義為主旨，
而非著重於具體個案之救濟。刑事訴訟法第三百七十七條至第三
百七十九條、第三百九十三條第一款等規定，與此精神不符，刑
事妥速審判法第九條第二項特明定於前項案件之審理，不適用之
。本院三十二年上字第六七號判例、六十一年台上字第三○九九
號判例及七十五年台上字第一八二二號判例旨在闡釋證據之調查
、取捨及其證明力之判斷等問題，自不在刑事妥速審判法第九條
第一項第三款所稱「判決違背判例」之範圍。至九十四年度台上
字第三三二九號等判決，則非屬判例。本件上訴人台灣農林股份
有限公司自訴被告夏銘賢犯洗錢防制法第十一條第二項之洗錢罪
，經第一審諭知無罪之判決，復經第二審法院予以維持，駁回上
訴人在第二審之上訴。上訴人提起第三審上訴，上訴意旨僅援引
上開判例、判決，漫指原判決有應於審判期日調查之證據而未予
調查之違誤云云，並為事實上之爭執，但就原判決究竟有何刑事
妥速審判法第九條第一項各款所定違法情事，則未置一詞指摘，
難謂符合首揭第三審上訴之法定要件。其上訴為違背法律上之程
式，應予駁回。
二、陳履安部分：
按刑事訴訟法第三百七十七條規定，上訴於第三審法院，非以判
決違背法令為理由，不得為之。是提起第三審上訴，應以原判決
違背法令為理由，係屬法定要件。如果上訴理由書狀並未依據卷
內訴訟資料，具體指摘原判決不適用何種法則或如何適用不當，
或所指摘原判決違法情事，顯與法律規定得為第三審上訴理由之
違法情形，不相適合時，均應認其上訴為違背法律上之程式，予
以駁回。關於被告陳履安部分，原判決以上訴人於第一審法院自
訴夏銘賢等人涉犯洗錢防制法第十一條第二項之洗錢罪等罪嫌，
嗣追加陳履安為被告，因與本案非屬相牽連之犯罪或本罪之誣告
罪，第一審法院認其自訴之程序違背規定，諭知不受理之判決，
為無不合，予以維持，駁回上訴人在第二審之上訴。復以上訴人
於原審另對陳履安追加自訴部分，亦與刑事訴訟法第三百四十三
條準用同法第二百六十五條第一項所定「於第一審辯論終結前為
之」要件不符，其追加自訴仍屬違背規定，爰為不受理之諭知。
理由內已詳加剖析論敘。從形式上觀察，並無判決違背法令之情
形存在。上訴意旨僅執陳詞，對於原判決已明白論斷之事項，任
持己見指摘，自非適法之第三審上訴理由。此部分之上訴亦為違
背法律上之程式，應併駁回之。
三、國華人壽保險股份有限公司部分：
查刑事訴訟法第三百七十六條所列各罪之案件，經第二審判決者
，不得上訴於第三審法院，法有明文。上訴人自訴被告國華人壽
保險股份有限公司部分，係以該公司之代表人，因執行業務犯洗
錢防制法第十一條第二項之洗錢罪，應依同條第四項規定，對之
科以罰金刑。經核此部分既係專科罰金之罪，乃刑事訴訟法第三
百七十六條第一款之案件，經第二審判決後，自不得上訴於第三
審法院。上訴人提起上訴，為法所不許，亦應予駁回。
據上論結，應依刑事訴訟法第三百九十五條前段，判決如主文。
中    華    民    國  一○○  年   十二   月    一    日
                      最高法院刑事第十庭
                          審判長法官  陳  世  淙  
                                法官  陳  東  誥  
                                法官  何  菁  莪  
                                法官  施  俊  堯  
                                法官  洪  曉  能  
本件正本證明與原本無異
                                      書  記  官  
中    華    民    國  一○○  年   十二   月    六    日
                                                     ｍ